最　高　行　政　法　院　裁　定　　　　　　　　　九十三年度裁字第一七○八號
　　抗　告　人　甲○○○
右抗告人因與相對人臺北縣政府間有關核發證明事務事件，對於中華民國九十二年一
月二十七日臺北高等行政法院九十一年度訴字第七○五號裁定提起抗告，本院裁定如
左︰
　　主  文
抗告駁回。
抗告訴訟費用由抗告人負擔。
　　理  由
一、坐落臺北縣板橋市○○段七○一─四六、七○一─七二、七○一─七六地號三筆
    土地原為臺灣省桃園農田水利會（下稱桃園水利會）所有之公有水利地土地，經
    該會辦理廢溝手續，報由臺灣省水利局（民國八十六年五月改為臺灣省政府水利
    處，八十八年七月一日改隸經濟部，稱為經濟部水利處，下稱水利處）函准核備
    後，以民國八十四年十二月二十日桃農水字第九九五八號函復總維建設股份有限
    公司（下稱總維公司，該公司八十四年十二月三日向桃園水利會函請提供水利地
    廢溝證明以利社區更新改建申請）。嗣相對人依訴外人財團法人天主教會臺北教
    區、江世津、陳怡靜及黃春松等四人之申請，核發八十六年四月九日北府工建字
    第八三六二一號臺北縣政府水利會會有畸零地合併使用證明書，證明系爭土地與
    申請人所有同段二三一等地號土地為畸零地，有合併使用或調整地形之必要。桃
    園水利會旋於八十七年十月五日將系爭土地出售予總維公司，八十七年十二月十
    八日移轉登記，相對人並發給總維公司（八八）板字第六四九號建造執照（含系
    爭土地）。抗告人以相對人六十九年十一月七日核發之六九建字第四二四○號建
    造執照准將公用水池、基地排水溝、防火巷等公共設施，設立於系爭土地上，且
    抗告人所有房屋坐落在該建造執照範圍內。相對人核發系爭土地公有畸零地合併
    使用證明書予黃春松等人，致六九建字第四二四○號建造執照使用之公用排水溝
    、公用蓄水池及防火巷滅失，乃一再與訴外人李淑敏等人向相對人陳情，經相對
    人八十九年十一月二十四日北府工建字第三二四○四九號函復，抗告人不服，提
    起訴願，經決定不受理，遂提起行政訴訟，請求撤銷訴願決定及原處分。
二、原法院以：按提起訴願，以有行政處分之存在為前提要件；所謂行政處分者，係
    中央或地方機關就公法上具體事件所為之決定或其他公權力措施而對外直接發生
    法律效果之單方行政行為，此觀行政訴訟法第四條第一項、訴願法第三條第一項
    規定甚明。至行政機關所為單純事實之敘述或理由之說明，既不因該項敘述或說
    明而生法律效果，即非行政處分，人民自不得對之提起訴願及行政訴訟，亦有行
    政法院（現改制為最高行政法院）四十四年判字第十八號判例可資參照。經查系
    爭土地不在相對人核發六十九年十一月七日六九建字第四○四二號建造執照基地
    範圍內，有建造執照影本在卷可稽，而前開八十九年十一月二十四日北府工建字
    第三二四○四九號函：「．．．（三）民權段七○一─四六、七○一─七二、七
    ○一七六地號之水利地，原為臺灣省桃園農田水利會所有，亦於六十八年八月六
    日經本府北府建四字第一七三一七八號函轉省水利局以六十八年八月十八日水政
    字第三八七○九號函核准上述地號核准廢溝證明在案，且經臺灣省桃園農田水利
    會八十四年十二月二十日桃農水管字第九九五八號函同意，是本府於八十六年三
    月八日八六北府工建字第八三六二○號函及八十六年四月九日北府工建字第八三
    六二一號函核發『公有畸零地合併使用證明書』在案。」係就抗告人陳情事項告
    知系爭土地之廢溝及核准公有畸零地合併使用證明書之有關程序，屬單純事實之
    敘述，並非就公法上具體事件所為之決定，尚不對外發生准駁之法律效果，核非
    行政處分，自不得對之提起訴願。訴願決定以上開書函非屬行政處分不予受理，
    並無不合，抗告人復提起行政訴訟，顯非合法等由，而依行政訴訟法第一百零七
    條第一項第十款規定，裁定駁回。
三、經查系爭八十九年十一月二十四日北府工建字第三二四○四九號函說明一敘明，
    係復抗告人等七人八十九年五月二十三日及同年九月二十五日陳情書，並依法務
    部八十九年九月六日移法八九秘決字第八○二七七九號函辦理。而抗告人於八十
    九年五月二十三日向相對人提出申請書載明：「主旨：總維建設公司黃正雄利用
    其兄黃忠信違法所購之法定空地包括在貴府核發（八八）板建字第六四九號建照
    ，請依法撤銷違法部分還民擁有權並覆知。說明：（一）總維建設公司黃正雄利
    用其兄（前負責人）黃忠信違法用甲○○○、李淑敏、陳永真土地同意書所購得
    之法定空地板橋市○○段六七八、六八三、六七六、國有地七○一─四六、七○
    一─七二、七○一─七六申請建造在貴府核發（八八）板建字第六四九號建照內
    並開工。（二）總維建設公司前負責人黃忠信被板橋地方法院刑事庭八十七年度
    訴字第一八八七號判決偽造文書．．．（三）請貴府依法將總維建設公司違法取
    得第一項之土地，從（八八）板建字第六四九號建照內撤銷還給民權利並覆知。
    」觀該申請書，似請求相對人撤銷前述六四九號建照關於前述土地部分等，相對
    人第三二四○四九號函說明三（一）項下，覆以：「查板橋市○○段六七五、六
    七六、六七八、六八二、六八三、七○一之五地號土地係七十年七月分割，另『
    建築基地法定空地分割辦法』係七十五年一月三十一日內政部台內地營字第三六
    八二九五號函發布，『公寓大廈管理』係總統府八十四年六月二十八日總統華總
    （一）義字第四三一六號令公布。故上述土地未有『建築基地法定空地分割辦法
    』及『公寓大廈管理條例』之規範適用。」雖有否准抗告人上開申請之法律效果
    ，然抗告人提起訴願及本件行政訴訟，均聲明撤銷公有畸零地合併使用證明書，
    是本件抗告人所訴不及上函關於六四九號建照部分。而該函關於「公有畸零地合
    併使用證明書」部分，僅係就抗告人陳情事項告知系爭土地之廢溝及核准公有畸
    零地合併使用證明書之有關程序，非對抗告人之請求為准駁，尚未發生公法上之
    法律效果，屬單純事實之敘述，非行政處分。原裁定認抗告人不得對之提起行政
    訴訟，其訴不合法，而裁定駁回，並無違誤，抗告人猶執相對人違法核發證明書
    ，應予註銷等詞抗告，非有理由，應予駁回。本件抗告人之訴並非合法，則相對
    人核發證明書是否合法等實體爭執，即無庸審究。
四、依行政訴訟法第一百零四條、民事訴訟法第九十五條、第七十八條，裁定如主文
    。
中　　華　　民　　國　　  九十三　　　年　　　十二　　　月　　　三十　　日
                    最 高 行 政 法 院  第 一 庭
                                審 判 長 法  官　　　黃　綠　星
                                         法  官      陳  秀  美
                                         法  官　　　蔡　進　田
                                         法  官　　　黃　璽　君
                                         法  官　　　廖　宏　明
右  正  本  證  明  與  原  本  無  異
　　　　　　　　　　　　　　　　　　　　 法院書記官　邱  彰  德
中　　華　　民　　國　  　九十四　　　年　　 　一　　　月　  　四   　　日
